【裁判字號】    89,上易,1803
【裁判日期】    891121
【裁判案由】    誣告
【裁判全文】
臺灣高等法院臺南分院刑事判決              八十九年度上易字第一八三號 Ｃ
      上  訴  人  臺灣雲林地方法院檢察署檢察官
      被      告  乙  ○  ○
右上訴人因被告誣告案件，不服臺灣雲林地方法院八十九年度易字第五九九號中華民
國八十九年九月十三日第一審判決（起訴案號：臺灣雲林地方法院檢察署八十九年度
偵字第二六六七號），提起上訴，本院判決如左：
      主      文
上訴駁回。
      理      由
一、公訴意旨略以：乙○○明知其配偶張美莉簽發票號ＡＹ0000000號，面額
    新臺幣五萬元，發票日八十九年四月二十三日之支票一紙，業於八十九年四月六
    日上午十一時許，在雲林縣麥寮鄉三姓村一三二號，交付與許黎花收執，嗣後竟
    向其太太張美莉謊稱該支票已經遺失，致不知情之張美莉於八十九年四月二十日
    ，向雲林縣警察局申報上開支票遺失，報請該管司法警察機關，協助偵查侵占遺
    失物罪嫌。嗣於八十九年四月七日，甲○○自許黎花受讓系爭支票，提示付款遭
    退票，始為票據交換所發現，而報警查獲上情，因認被告涉犯刑法第一百七十一
    條第一項誣告罪嫌云云。
二、本件公訴人認被告乙○○涉嫌誣告罪嫌，無非係以被告乙○○將其配偶張美莉簽
    發之票號ＡＹ0000000號，面額五萬元，發票日八十九年四月二十三日支
    票一紙，交付與許黎花收執，竟向其太太張美莉謊稱該支票遺失，致不知情之張
    美莉向雲林縣警察局申報上開支票遺失，報請該管司法警察機關，協助偵查侵占
    遺失物，為其所憑論據。
三、按犯罪事實應依證據認定之，無證據不得推定其犯罪事實；又不能證明被告犯罪
    者，應諭知無罪之判決，刑事訴訟法第一百五十四條、第三百零一條第一項分別
    定有明文。又告訴人之告訴，係以被告受刑事訴追為目的，是其陳述是否與事實
    相符，仍應調查其他證據以資審認，最高法院五十二年臺上字第一三００號判例
    意旨可資參照。又認定不利於被告之事實，須依積極證據，茍積極證據不足為不
    利於被告事實之認定時，即應為有利於被告之認定，更不必有何有利之證據，最
    高法院三十年上字第八一六號判例意旨亦可參照。
四、訊之被告乙○○，堅決否認有誣告犯行，辯稱：支票是伊妻張美莉所簽發，非伊
    交給許黎花，上開支票，本欲交給伊內弟當投資款項，因伊太太未見到其內弟，
    而將該支票放在車內，八十九年四月六日晚上七、八時、及七日凌晨一、二時左
    右，伊將車子開去許黎花家中找許黎花聊天，隔天早上八、九點將車子開回家後
    ，才知道伊太太支票遺失，當時不知道支票放在車上云云。
五、按間接正犯，係以利用無責任意思之人、或不知情之人、或意思失去自由之人，
    以遂行自己犯罪之目的，或施以手段逼迫、或利用威勢，迫使他人意思失去自由
    ，而實施其犯罪目的者，始足稱之。因此，間接正犯必有積極行為以遂行目的為
    必要，苟僅有消極的不作為行為，應非間接正犯之處罰目的。經查，本件發票人
    張美莉發見其簽發之票號ＡＹ0000000號，面額五萬元，發票日八十九年
    四月二十三日之支票一紙，遺失後，係由銀行告知張美莉要辦理掛失止付，而張
    美莉原即有意報警處理，惟因被告乙○○要張美莉再找找看，乃延至同年四月二
    十日始由張美莉主動辦理掛失止付並報案等情，已據證人張美莉證明在案。從證
    人張美莉上揭證詞，其遺失支票後即有意辦理掛失止付及報案，被告乙○○反要
    其找找看以觀，顯然被告乙○○當時並不讚同張美莉辦理掛失止付及報案至明。
    就此部分並無證據證明張美莉辦理支票掛失止付及報案，係出於被告乙○○意欲
    或策動情事。發票人張美莉於發見支票遺失，遍尋無著，乃主動辦理支票掛失止
    付並報案等情，既非出自被告乙○○之意，認定已如上述，揆諸前項說明，難認
    被告乙○○有利用張美莉報案遂行其犯罪之目的情事，自與間接正犯之要件有間
    。被告乙○○既未要張美莉辦理掛失止付及報案，自難認其有涉及誣告罪之間接
    正犯。
六、又系爭支票係由被告乙○○交付許黎花等情，已據證人許黎花於原審法院到庭證
    以：上開支票，係乙○○於八十九年四月六日上午十一時許，交給我的，因乙○
    ○欠我五十萬元，該支票係償還借款之一部份，交支票時有陳勝賢在場等語，互
    核與證人陳勝賢證以：八十九年四月六日上午十一時許，伊拿東西到許黎花家裡
    ，乙○○將上開支票交給許黎花，伊有看到，後來他們談論債務，伊就離開了，
    當時不認識乙○○等語，互核相符，堪信該支票確實是被告乙○○交付無訛。被
    告乙○○雖就此部分否認，惟無法舉證以實其說，或提出具體事證據，以供法院
    調查，所辯自難遽採。參以被告與許黎花原為同居關係，已經彼等二人已於原審
    供述甚明，其既與許黎花有同居關係，而該支票又係被告乙○○交付供許黎花調
    現之用，為順利讓支票兌現，衡情被告乙○○自無自己交付支票後，反要其配偶
    張美莉辦理掛失止付及報案，而使自己觸犯刑章之理。
七、綜上所述，被告乙○○與許黎花前既有同居關係，其交付該支票與許黎花，自應
    讓支票兌現，以遂其對許黎花之承諾，應無反而教唆或利用發票人張美莉辦理支
    票遺失掛失止付之理；此外復查無其他積極證據足證被告有何誣告犯行，被告被
    訴誣告罪嫌，尚屬不能證明。原審因予諭知被告無罪之判決，本院經核於法並無
    不合。檢察官上訴意旨，仍執前詞，指摘原判決不當，為無理由，應予駁回。
據上論斷，應依刑事訴訟法第三百六十八條，判決如主文。
本案經檢察官曾顯智到庭執行職務。
中    華    民    國      八十九      年      十一      月      二十一  日
                                  臺灣高等法院臺南分院刑事第五庭
                                      審判長法官  茆    臺    雲
                                            法官  曾    平    杉
                                            法官  李    文    福
右正本證明與原本無異。
不得上訴。
                                      法院書記官  李    良    倩
中    華    民    國      八十九      年      十一      月     二十二   日


司法院資訊處製作；財團法人民間司法改革基金會備份。
